【裁判字號】    95,簡上,667
【裁判日期】    951115
【裁判案由】    家暴傷害罪
【裁判全文】
臺灣高雄地方法院刑事判決            95年度簡上字第667號
上  訴  人
即  被  告  乙○○○
輔  佐  人
即被告之子  甲○○
上列上訴人因家暴傷害罪案件，不服本院鳳山簡易庭民國95年4
月28日95年度簡字第1895號刑事簡易判決（聲請簡易判決處刑案
號：94年度偵字第22767 號）提起上訴，本院管轄之第二審合議
庭判決如下：
    主  文
上訴駁回。
    事  實
一、乙○○○係丁○○之婆婆，渠等2 人間具有家庭暴力防治法
    第3 條第3 款所定直系姻親之家庭成員關係。乙○○○與其
    配偶張培林於民國94年7 月30日上午9 時55分許，前往丁○
    ○位在高雄縣大社鄉○○路6 巷18號之住處，雙方因子女探
    視權之問題發生爭執，乙○○○與丁○○竟基於互相傷害他
    人身體之犯意，於上址門邊相互拉扯、毆打對方（丁○○傷
    害部分另經本院判決確定），丁○○因而受有左眼紅痛、左
    前臂擦傷之傷害。
二、案經丁○○訴由高雄縣政府警察局仁武分局報請臺灣高雄地
    方法院檢察署檢察官聲請簡易判決處刑。
    理  由
壹、程序方面（本案關於證據能力之認定）：
一、按被告以外之人於偵查中向檢察官所為陳述，除顯有不可信
    之情況者外，得為證據，刑事訴訟法第159 條之1 第2 項定
    有明文。偵查中對被告以外之人所為之偵查筆錄，或被告以
    外之人向檢察官所提之書面陳述，性質上均屬傳聞證據。惟
    現階段刑事訴訟法規定檢察官代表國家偵查犯罪、實施公訴
    ，依法其有訊問被告、證人及鑑定人之權，證人、鑑定人且
    須具結，而實務運作時，檢察官偵查中向被告以外之人所取
    得之陳述，原則上均能遵守法律規定，不致違法取供，其可
    信度極高，自得為證據。經查，證人即告訴人丁○○於94年
    10月25日檢察官偵查中所為之證述，性質上雖屬傳聞證據，
    惟係偵查中向檢察官所為之證述，並經具結，且無顯有不可
    信之情況，衡諸上開規定，自具有證據能力。
二、次按被告以外之人（包括證人、鑑定人、告訴人、被害人及
    共同被告等）於審判外之陳述雖不符刑事訴訟法第159 條之
    1 至之4 等4 條之規定，而經當事人於審判程序同意作為證
    據，法院審酌該言詞陳述或書面陳述作成時之情況，認為適
    當者，亦得為證據；當事人、代理人或辯護人於法院調查證
    據時，知有刑事訴訟法第159 條第1 項不得為證據之情形，
    而未於言詞辯論終結前聲明異議者，視為有前項之同意，同
    法第159 條之5 定有明文。立法意旨在於傳聞證據未經當事
    人之反對詰問予以核實，原則上先予排除。惟若當事人已放
    棄反對詰問權，於審判程序中表明同意該等傳聞證據可作為
    證據；或於言詞辯論終結前未聲明異議，基於尊重當事人對
    傳聞證據之處分權，及證據資料愈豐富，愈有助於真實發見
    之理念，且強化言詞辯論主義，使訴訟程序得以順暢進行，
    上開傳聞證據亦均具有證據能力。經查，本件告訴人及證人
    張培林於警詢中所為陳述，其性質雖屬傳聞證據，且查無符
    合同法第159 條之1 至之4 等前4 條之情形，然渠等所為之
    上開警詢筆錄內容，業經本院審理時予以提示並告以要旨，
    且各經檢察官及被告等人表示意見，當事人已知上述筆錄內
    容等乃傳聞證據，且均未於言詞辯論終結前對該筆錄內容等
    異議，依上開規定，已擬制同意其有證據能力，本院審酌上
    開筆錄等作成時之情況，亦無不當取供等情形，認為以之作
    為本案之證據亦屬適當，是告訴人及證人張培林於警詢中所
    為陳述，應具有證據能力。
三、又按告訴人乃被告以外之人，本質上屬於證人，其陳述被害
    經過，亦應依人證之法定偵查、審判程序具結，方得為證據
    （最高法院93年度台上字第6578號判例意旨參照）。是告訴
    人於95年2 月10日於偵查中所為之指述，既並經具結，衡諸
    刑事訴訟法第158 條之3 規定，自不得為證據。
貳、實體方面：
一、訊據上訴人即被告乙○○○雖坦承有於前開時、地與告訴人
    因子女探視權問題發生爭吵等情，惟矢口否認有何傷害犯行
    辯稱：伊沒有與告訴人拉扯及毆打告訴人，診斷書上之傷勢
    有可能是告訴人打被告所造成云云。惟查：
  (一)被告與其配偶張培林於94年7 月30日上午9 時55分許，前往
    告訴人位在高雄縣大社鄉○○路6 巷18號之住處，雙方因子
    女探視權之問題發生爭執，被告與告訴人相互拉扯、毆打對
    方，告訴人因而受有左眼紅痛、左前臂擦傷之傷害等事實，
    業經證人即告訴人於警詢及於94年10月25日檢察官偵查中指
    述及證述甚詳在卷（見警卷第1 、2 頁、偵卷第7 頁），並
    有高雄榮民總醫院受理家庭暴力事件驗傷診斷書及錄音帶譯
    文各1 份附卷可佐（見警卷第10頁、偵卷第10至14頁）。
  (二)被告雖辯稱：伊沒有與告訴人拉扯及毆打告訴人，診斷書上
    之傷勢有可能是告訴人打被告所造成云云。然查，告訴人於
    案發當日即前往高雄榮民總醫院驗傷，而告訴人所受傷勢分
    別係左眼紅痛及左前臂（背面）擦傷等情，有高雄榮民總醫
    院94年7 月30日受理家庭暴力事件驗傷診斷書1 份在卷可稽
    （見警卷第10頁），而觀上開告訴人所受傷勢之部位，尤其
    是左眼，顯無可能是告訴人打被告所造成，足認案發當日係
    雙方互相拉扯及毆打無疑，是被告上開所辯，自非可採。至
    證人張培林雖亦附和被告上開所辯，而於警詢中陳述：被告
    未毆打伊媳婦（即告訴人），告訴人當日未受傷云云，然告
    訴人當日確受有左眼紅痛及左前臂（背面）擦傷之傷勢，已
    如前述，且佐以證人張培林係被告之夫，衡情證人張培林對
    於被告與告訴人拉扯過程之細節有所隱瞞，亦屬人情之常，
    而在所難免，是證人張培林上開所證，應係迴護被告之詞，
    自不足採信。
  (三)綜上所述，本件事證明確，被告上開所辯，不足採信，被告
    犯行堪以認定，應依法論科。
二、按行為後法律有變更者，適用行為時之法律。但行為後之法
    律有利於行為人者，適用最有利於行為人之法律，刑法第2
    條第1 項定有明文。另於比較時應就罪刑有關之共犯、未遂
    犯、想像競合犯、牽連犯、連續犯、結合犯，以及累犯加重
    、自首減輕暨其他法定加減原因（如身分加減）與加減比例
    等一切情形，本於統一性及整體性原則，綜其全部罪刑之結
    果而為比較（最高法院95年5 月23日第8 次刑事庭會議決議
    內容參照）。查被告行為後，如附表所示之法律業經變更，
    並於95年7 月1 日施行，玆經比較結果，裁判時法並未較為
    有利，從而應依刑法第2 條第1 項前段規定，適用行為時法
    。另按稱家庭暴力者，謂家庭成員間實施身體或精神上不法
    侵害之行為；又家庭暴力罪者，謂家庭成員間故意實施家庭
    暴力行為而成立其他法律所規定之犯罪，家庭暴力防治法第
    2 條第1 項、第2 項分別著有明文。本件被告與告訴人為婆
    媳關係，渠等2 人間具有家庭暴力防治法第3 條第3 款所定
    直系姻親之家庭成員關係。是被告傷害告訴人，已屬家庭成
    員間實施身體上之不法侵害行為，該當於家庭暴力防治法第
    2 條第1 項之家庭暴力，且構成刑法上之傷害罪，惟因家庭
    暴力防治法就此並無罰則之規定，故應僅論以刑法傷害罪。
    核被告所為，係犯刑法第277 條第1 項之普通傷害罪。原審
    以被告犯罪事證明確，援引刑法第277 條第1 項、第41條第
    1 項前段（行為時）、第74條第1 款（行為時），家庭暴力
    防治法第30條第1 項，罰金罰鍰提高標準條例第1 條前段、
    第2 條（行為時）之規定，並審酌被告犯罪之目的、品行、
    智識程度、犯罪手段、告訴人所受傷害程度等一切情狀，量
    處被告拘役20日，並諭知易科罰金之折算標準，及考量被告
    前無犯罪前科紀錄，因一時失慮致罹刑章，信無再犯之虞等
    情，宣告緩刑2 年，緩刑期內付保護管束。核其認事用法，
    均無不當，量刑亦稱妥適。被告上訴意旨仍否認犯罪指摘原
    判決不當，為無理由，應予駁回。至被告上訴意旨另稱何以
    其緩刑期內，尚需保安處分之諭知等語，惟按犯家庭暴力罪
    或違反保護令罪而受緩刑之宣告者，在緩刑期內應付保護管
    束，家庭暴力防治法第30條第1 項定有明文，是原判決宣告
    被告於緩刑期間內，應付保護管束，自無違誤，且為法律明
    文之限制，併予敘明。
三、末按刑法修正後，係以適用行為時之法律為原則。本件被告
    行為後，如附表所示之法律雖經變更，而原判決雖未及比較
    適用，然經本院比較新、舊法結果，仍應適用行為時法，已
    如前述，從而，原判決適用行為時之法律，即無不當，自不
    構成撤銷改判之事由，附此敘明。
據上論斷，應依刑事訴訟法第455 條之1 第1 項、第3 項、第36
8 條，判決如主文。
本案經檢察官丙○○到庭執行職務
中    華    民    國    95    年    11    月    15    日
                  鳳山刑事第一庭審判長法  官  黃三友
                                      法  官  陳盈吉
                                      法  官  林永村
上正本證明與原本無異
不得上訴。
中    華    民    國    95    年    11    月    15    日
                                      書記官  李祥銘
附表：
┌──┬───────┬───────┬───────┬────┐
│比較│行為時法（95年│裁判時法（95年│比較結果      │備註    │
│內容│7 月1 日前之刑│7 月1 日生效之│              │        │
│    │罰法律）      │刑罰法律）    │              │        │
├──┼───────┼───────┼───────┼────┤
│刑法│罰金：（銀元）│罰金：新臺幣10│裁判時法罰金刑│上開修正│
│第33│1 元以上。    │00元以上，以百│之最低度刑提高│影響刑法│
│條第│              │元計算之。    │為新臺幣1000元│第277 條│
│5 款│              │              │。是以行為時法│第1 項中│
│    │              │              │較有利於被告。│關於罰金│
│    │              │              │              │刑最低度│
│    │              │              │              │。      │
├──┼───────┼───────┼───────┼────┤
│易科│刑法第41條第1 │刑法第41條第1 │裁判時法刪除易│        │
│罰金│項：犯最重本刑│項：犯最重本刑│科罰金時，需具│        │
│之宣│為5 年以下有期│為5 年以下有期│備「因身體、教│        │
│告及│徒刑以下之刑之│徒刑以下之刑之│育、職業或家庭│        │
│折算│罪，而受6 個月│罪，而受6 個月│之關係或其他正│        │
│標準│以下有期徒刑或│以下有期徒刑或│當事由，執行顯│        │
│    │拘役之宣告，因│拘役之宣告者，│有困難者」之限│        │
│    │身體、教育、職│得以新臺幣1,00│制，似以裁判時│        │
│    │業、家庭之關係│0 元、2,000元 │法對被告有利；│        │
│    │或其他正當事由│或3,000元折算 │惟觀今司法實務│        │
│    │，執行顯有困難│1 日，易科罰金│對於被告是否宣│        │
│    │者，得以1 元以│。但確因不執行│告得易科罰金，│        │
│    │上3 元以下折算│所宣告之刑，難│實無以「因身體│        │
│    │1 日，易科罰金│收矯正之效，或│、教育、職業或│        │
│    │。但確因不執行│難以維持法秩序│家庭之關係或其│        │
│    │所宣告之刑，難│者，不在此限。│他正當事由，執│        │
│    │收矯正之效，或│              │行顯有困難者」│        │
│    │難以維持法秩序│罰金罰鍰提高標│等情狀為考量。│        │
│    │者，不在此限。│準條例第2 條刪│而裁判時法易科│        │
│    │              │除。          │罰金折算標準已│        │
│    │罰金罰緩提高標│              │由銀元100 、20│        │
│    │準條例第2 條前│              │0 、300 元即新│        │
│    │段：依刑法第41│              │台幣300 、600 │        │
│    │條易科罰金或第│              │、900 元，提高│        │
│    │42條第2 項易服│              │為以新台幣1,00│        │
│    │勞役者，均就其│              │0 元、2,000 元│        │
│    │原定數額提高為│              │、3,000 元折算│        │
│    │100 倍折算1 日│              │1 日，綜合觀之│        │
│    │。            │              │，行為時法對被│        │
│    │現行法規貨幣單│              │告較為有利。  │        │
│    │位折算新台幣條│              │              │        │
│    │例第2 條。    │              │              │        │
├──┴───────┴───────┴───────┴────┤
│比較結果：                                                    │
│裁判時法並未較有利於被告。從而，應依刑法第2 條第1 項前段規定，│
│適用行為時之法律。                                            │
└───────────────────────────────┘
附錄本案論罪科刑法條全文：
中華民國刑法第277條
（普通傷害罪）
傷害人之身體或健康者，處 3 年以下有期徒刑、拘役或 1 千元
以下罰金。


司法院資訊處製作；財團法人民間司法改革基金會備份。
